臺灣桃園地方法院刑事判決　　　　　　　93年度訴字第1080號
公　訴　人　臺灣桃園地方法院檢察署檢察官
被　　　告　丙○○　男　21歲.
　　　　　　　　　　　(
指定辯護人　本院公設辯護人　甲○○
上列被告因違反毒品危害防制條例案件，經檢察官提起公訴（92
年度偵字第17046 號），本院判決如下：
    主  文
丙○○販賣第二級毒品，處有期徒刑肆年。
扣案之第二級毒品MDMA（含甲基安非他命成分）拾貳顆沒收銷燬
之，第三級毒品愷他命玖瓶（含玖個塑膠瓶及塑膠收縮膜封套，
驗餘合計毛重拾捌點玖玖貳公克）沒收。
    事  實
一、丙○○明知MDMA（俗稱搖頭丸）、愷他命分別係毒品危害防
    制條例所規定之第二級及第三級毒品，竟基於販賣營利之意
    圖，於民國92年8 月21日晚間八時許，在臺北市○○○路○
    段某舞廳內，向姓名年籍不詳綽號「佳佳」之成年女子，以
    1 顆MDMA200 元、1 瓶愷他命700 元之價格，購入MDMA13顆
    及愷他命9 瓶，準備以1 顆MDMA250 元、1 瓶愷他命800 元
    之價格出售以獲利。丙○○購入上開第二及第三級毒品後，
    即將之攜往桃園縣桃園市○○路48巷9 號3 樓之「四十八街
    PUB 」內，伺機販售，嗣於同日晚間十一時三十分許，見當
    時前往該PUB 執行特種營業擴大臨檢，查看有無不法情事之
    便衣警員乙○○落單一人，丙○○因不知乙○○係警員，且
    認有出售毒品之機會，遂主動上前要乙○○陪同到吧檯旁之
    牆壁邊，隨即向乙○○兜售MDMA，經乙○○詢明單價為220
    元後，丙○○便由其所著長褲口袋取出MDMA1顆，乙○○見
    時機成熟，隨即出示警察證件，丙○○見狀即欲逃跑，惟旋
    經與前開乙○○警員一同前往該處值勤之警員制伏逮捕，並
    當場扣得前開MDMA（含甲基安非他命成分）13顆（鑑驗用罄
    1 顆，餘12顆）、愷他命9瓶（含9個塑膠瓶及塑膠收縮膜封
    套，驗餘合計毛重18.992公克）等物。
二、案經桃園縣政府警察局桃園分局報告臺灣桃園地方法院檢察
    署檢察官偵查起訴。
    理　由
一、訊據被告丙○○於本院審理時對於上開犯罪事實坦承不諱，
    核與證人即警員乙○○到庭結證情節相符（以上均見本院94
    年3月24日審判筆錄），並有MDMA（含甲基安非他命成分）
    13顆（鑑驗用罄1顆，餘12顆）、愷他命9瓶（含9個塑膠瓶
     及塑膠收縮膜封套，驗餘合計毛重18.922公克）等毒品扣
    案可稽（其成份業經行政院衛生署管制藥品管理局檢驗無訛
    ，有該局92年12月24日管檢字第0920010418號檢驗成績書1
    件在卷可憑），且被告經警採尿送驗結果確呈MDMA類成分陰
    性反應，有昭信科技顧問股份有限公司濫用藥物陰性檢體檢
    驗報告1紙存卷可查，足認被告供認前揭毒品非供自行施用
    ，而係以營利之目的購入後伺機販售之自白與事實相符，本
    件事證明確，被告犯行堪以認定。
二、按被告犯本件販賣第二級、第三級毒品犯行後，毒品危害防
    制條例業於93年1 月9 日修正施行，修正前後該條例第4 條
    第2 項、第3 項關於販賣第二級、第三級毒品罪之刑度並未
    更異，亦即修正施行後之規定對被告並無不利，依刑法第2
    條第1 項前段之規定，本件自應適用裁判時之毒品危害防制
    條例處斷。次按販賣毒品罪，並不以販入之後復行賣出為構
    成要件，祇須以營利為目的將毒品購入或將之賣出，有一於
    此，其犯罪即經完成，縱尚未賣出，仍應成立販賣毒品既遂
    罪，最高法院67年台上字第2500號判例、93年度台上字第
    110 號判決意旨參照。本件被告以1 顆MDMA 200元、1 瓶愷
    他命700 元之價格，購入MDMA13顆及愷他命9 瓶，並準備以
    1 顆MDMA250 元、1 瓶愷他命800 元之價格出售，已如前述
    ，其自係以營利之目的販入第二級毒品MDMA（其中所含甲基
    安非他命成分亦屬第二級毒品）及第三級毒品愷他命無疑，
    嗣雖因警員乙○○並無購買毒品之真意，致被告無法完成售
    出毒品之行為，然揆諸上開說明，當被告以營利目的購入前
    開毒品時，販賣第二級及第三級毒品既遂等罪名已然成立，
    其事後是否順利出售，則非所問。是核被告所為，係犯毒品
    危害防制條例第4 條第2項 及第3 項之販賣第二級、第三級
    毒品既遂罪。本件起訴書原記載起訴法條為毒品危害防制條
    例第4 條第2 項、第3 項、第6 項之販賣第二級、第三級毒
    品未遂罪，雖有未洽，然業經蒞庭實行公訴之檢察官於本院
    審理時，將起訴罪名更正為販賣第二級、第三級毒品既遂罪
    見（見同上審判筆錄），附此敘明。被告以一販入行為同時
    觸犯該二項罪名，為想像競合犯，應從一重之販賣第二級毒
    品罪論處。被告於行為時年僅20歲，見識尚淺，思慮未深，
    因離家出走，經濟無援，而其又身有殘疾（左手有四指遭截
    斷，有殘障手冊1 件在卷可稽），謀職不易，為維持生活，
    始一時失慮涉犯本件重罪，又其販入毒品數量非鉅，並未成
    功售出得利，復於本院坦認犯行，悔意殷殷，縱量處最低之
    7 年有期徒刑，仍屬過重，在客觀上足以引起一般之同情，
    實堪憫恕，爰依刑法第59條之規定，酌量減輕其刑。爰審酌
    被告之犯罪動機單純，尚未獲得犯罪利益，犯罪情節尚非重
    大，於本院審理時坦承犯行，態度良好，悔意殷殷等一切情
    狀，量處如主文所示之刑。
三、按沒收為從刑之一種，具有刑罰及保安處分之性質，且與主
    刑有其從屬關係，如行為後，法律有所變更，但主刑之法定
    最高度及最低度刑，與修正前之舊法完全相同，或僅沒收之
    從刑規定有所更易，主刑並未修正時，則沒收部分，固不生
    比較問題，依從新之原則，皆應適用修正後之法律（最高法
    院87年度台上字第2597號判決及88年度第1 次刑事庭會議決
    議(二)可資參照）。查93年1 月9 日修正施行之毒品危害防制
    條例第18條第1 項就查獲之第一、二級毒品，仍規定不論屬
    於犯人與否，均沒收銷燬之。本件被告所犯法條之主刑均未
    修正，已如前述，依上開說明，沒收部分即應適用修正後之
    法律，本件扣案之MDMA（含甲基安非他命成分）13顆，因鑑
    驗用罄1 顆（既因鑑驗之需而用去滅失不存在，自無庸再為
    沒收銷燬之諭知），驗餘之12顆為第二級毒品，爰依修正後
    毒品危害防制條例第18條第1 項前段之規定，宣告沒收銷燬
    之。次按刑罰乃國家對於犯罪之人，以剝奪其私人法益之手
    段，所加之公法上制裁，其種類依刑法第33條、第34條之規
    定，有死刑、無期徒刑、有期徒刑、拘役、罰金五種主刑及
    褫奪公權、沒收二種從刑；至於行政刑罰及行政秩序罰（狹
    義之行政罰），皆係為維持行政上之秩序，達成國家行政之
    目的，對於違反行政上義務者所科之制裁；兩者區別之標準
    ，在於所生法律效果之不同，行政刑罰係對於違反行政法規
    所規定之行政義務者，科以刑法上所定刑名之處罰，若非以
    刑法上之刑名處罰者，即為行政秩序罰，如拘留、罰鍰、勒
    令歇業、沒入等；行政刑罰既以刑法上之刑名作為制裁之方
    法，依刑法第11條前段之規定，應有刑法總則之適用，本質
    上屬於刑罰，故行政法上有刑罰之規定者，應屬特別刑法之
    範圍；一般刑罰及行政刑罰，屬於法院處斷之權限，由法院
    依刑事訴訟程序裁判之，而行政秩序罰科罰之主體，通常為
    行政機關，僅少數例外，例如依社會秩序維護法規定，影響
    人民權益較為重大之制裁如拘留及勒令歇業等，由地方法院
    之簡易庭裁罰。而藥事法第79條第1 項規定：「查獲之偽藥
    或禁藥，沒入銷燬之」，上開沒入銷燬之規定，係列於藥事
    法第8 章「稽查及取締」內，而非列於第9 章之「罰則」，
    其性質應屬行政秩序罰，屬行政機關依行政程序科罰之權限
    ，法院自不得越權於判決內諭知沒入銷燬，最高法院著有92
    年度臺上字第2718號判決可資參照。查修正後毒品危害防制
    條例第18條第1 項中段規定：查獲之第三、四級毒品及製造
    或施用毒品之器具，無正當理由而擅自持有者，均「沒入銷
    燬」之，依上開見解，沒入銷燬自屬行政機關行政科罰之範
    圍，是本案扣得被告所有之第三級毒品愷他命9 瓶（含9 個
    塑膠瓶及塑膠收縮膜封套，驗餘合計毛重18.992公克），本
    院尚不得為沒入銷燬之諭知。惟該等扣案之愷他命既均係被
    告所有供販賣之犯罪所用之物，仍應依修正後毒品危害防制
    條例第19條第1 項之規定，併予宣告沒收。
據上論斷，依刑事訴訟法第299 條第1 項前段，修正後毒品危害
防制條例第4 條第2 項、第3 項、第18條第1 項前段、第19條第
1 項，刑法第2 條第1 項前段、第11條、第55條、第59條，判決
如主文。
本件經檢察官徐則賢到庭執行職務
中　　華　　民　　國　　94　　年　　4 　　月　　7 　　日
                  臺灣桃園地方法院刑事第8庭
                        審判長法  官  曾家貽
                              法  官  陳彥宏
                              法  官  袁雪華
以上正本證明與原本無異。
如不服本判決，應於10日內向本院提出上訴狀（應附繕本），上
訴於臺灣高等法院。
                              書記官　邱仲騏
中　　華　　民　　國　　94　　年　　4 　　月　　7 　　日
附錄本案論罪科刑之法條：
毒品危害防制條例第4條第2項、第3項：
製造、運輸、販賣第二級毒品者，處無期徒刑或七年以上有期徒
刑，得併科新臺幣七百萬元以下罰金。
製造、運輸、販賣第三級毒品者，處五年以上有期徒刑，得併科
新臺幣五百萬元以下罰金。
毒品危害防制條例第18條第1項：
查獲之第一、二級毒品及專供製造或施用第一、二級毒品之器具
，不問屬於犯人與否，均沒收銷燬之；查獲之第三、四級毒品及
製造或施用毒品之器具，無正當理由而擅自持有者，均沒入銷燬
之。但合於醫藥、研究或訓練之用者，得不予銷燬。
毒品危害防制條例第19條第1項：
犯第四條至第九條、第十二條、第十三條或第十四條第一項、第
二項之罪者，其供犯罪所用或因犯罪所得之財物，均沒收之，如
全部或一部不能沒收時，追徵其價額或以其財產抵償之。
